臺灣板橋地方法院刑事判決　　　　　　 96年度簡上字第347號
上　訴　人
即　被　告　甲○○
上列上訴人因妨害名譽案件，不服本院九十六年度簡字第三八二
號中華民國九十六年一月三十一日第一審判決（聲請案號：九十
五年度偵字第二五七一○號），提起上訴，本院管轄之第二審合
議庭判決如下：
    主  文
原判決撤銷。
甲○○公然侮辱人，處拘役參拾日，如易科罰金，以銀元參佰元
折算壹日。減為拘役拾伍日，如易科罰金，以銀元參佰元折算壹
日。緩刑貳年。
    事  實
一、甲○○因乙○○連續於民國九十五年六月八日、九日、十二
    日及十三日多次傳真內容足以貶抑其名譽之之文字至所服務
    之公司（乙○○所涉妨害名譽部分業由臺灣臺北地方法院另
    案判決），心生不滿，竟基於公然侮辱之犯意，於九十五年
    六月十四日六時五十分許，在位於臺北縣新莊市○○路八六
    ○號「紐約GOGO社區」社區大廳櫃台前，以「你討客兄、得
    AIDS、臭雞掰」等語在上開眾人得以共見共聞處所辱罵乙○
    ○，致杜森堯名譽受損。
二、案經乙○○訴由臺北縣政府警察局新莊分局移送臺灣板橋地
    方法院檢察署檢察官偵查聲請易判決處刑。
    理  由
一、犯罪事實之認定：訊之被告甲○○對於上揭犯罪事實自白不
    諱，核與告訴人乙○○於警詢及偵查中指述之情節相符，並
    與證人即該社區警衛留志陽於警詢、偵查中之證述合致，堪
    信被告上開自白應與事實相符。此外，復有乙○○所為之傳
    真文件在卷可為佐稽，本件事證已臻明確，被告如事實欄所
    載之犯行堪為認定，應予依法論科。
二、論罪科刑之法律適用：
  (一)按被告行為後，刑法及其施行法於九十四年一月七日修正，
    並自九十五年七月一日施行，另罰金罰鍰提高標準條例第二
    條之規定配合刑法修正同時刪除。依修正後刑法第二條第一
    項之規定：「行為後法律有變更者，適用行為時之法律。但
    行為後之法律有利於行為人者，適用最有利於行為人之法律
    。」。上開刑法、刑法施行法等相關法律之修正雖非個別刑
    罰處罰規定或構成要件之變更，然已足為影響行為之可罰性
    範圍及其法律效果之法律修正而言，而屬刑法第二條第一項
    所定之法律變更，自應就罪刑有關之共犯、未遂犯、連續犯
    、牽連犯、結合犯、以及累犯加重、自首減輕、暨其他法定
    加減原因、與加減例等一切情形，綜其全部之結果，而為比
    較，再適用有利於行為人之法律處斷，且應就罪刑有關之一
    切情形，比較其全部之結果，而為整個之適用，不能割裂而
    分別適用有利益之條文（最高法院二十四年上字第四六三四
    號、二十七年上字第二六一五號判例與九十五年第八次刑事
    庭會議決議意旨參照）；而易科罰金之折算標準、易服勞役
    之折算標準及期限涉及裁量權之行使，係屬科刑規範事項，
    其折算標準於裁判時並應於主文內諭知，與一般純屬執行之
    程序有別，是如新舊法對易科罰金之折算標準、易服勞役之
    折算標準及期限各有不同時，自應依上開規定，比較適用最
    有利於行為人之法律。但此之所謂不能割裂適用，係指與罪
    刑有關之本刑而言，不包括易刑處分，事關刑罰執行之易刑
    處分仍應分別適用最有利於行為人之法律；易言之，倘所處
    之主刑同時有徒刑、拘役易科罰金、罰金易服勞役之情形時
    ，關於易科罰金、易服勞役部分應分別為新舊法有利不利之
    比較，依刑法第二條第一項從舊從輕原則定其易刑之折算標
    準。又緩刑部分，因屬刑罰權執行之規範事項，並非刑罰權
    形成之規範事項，其宣告應適用修正後刑法第七十四條之規
    定，無庸為修正前後法律之比較（最高法院九十五年第八次
    刑事庭會議決議意旨參照）。是本件自應就被告適用修正前
    後相關規定法律效果綜合比較後，分就其罪刑及易刑處分依
    上開規定適用法律，茲比較說明如下：
    1.按閩南語「臭雞掰」之語，係以人體生殖器官辱罵之意，
      又閩南語「你討客兄」、「得AIDS」等語，其意分別為指
      涉已婚婦女外遇與身染重病之意，用於形容無此狀況之婦
      女，實有指人生活不檢點之意，客觀上自足貶損其社會評
      價。是核被告甲○○所為，依其行為時法即刑法及其施行
      法於九十五年七月一日修正施行前之規定，係犯刑法第三
      百零九條第一項之公然侮辱罪。又刑法第三百零九條第一
      項之法定刑為拘役及罰金，於主刑之宣示時應依修正前刑
      法第四十一條第一項或同法第四十二條第二項之規定，併
      為諭知易科罰金或易服勞役之折算標準。
    2.而依刑法及其施行法於九十五年七月一日修正施行，及罰
      金罰鍰提高標準條例第二條之規定配合刑法修正同時刪除
      之相關規定，被告所涉刑法第三百零九條第一項之論罪條
      文之構成要件與法定刑本身固無修改；而其中罰金刑部分
      ，其最高額原依罰金罰鍰提高標準條例第一條前段之規定
      提高，修正後罰金罰鍰提高標準條例第一條前段停止適用
      ，並增訂刑法施行法第一條之一，將上開罰金刑之貨幣單
      位改為新臺幣，並提高為三十倍，以此計算其金額與修正
      前之金額相同，是罰金刑之最高額部分亦無實質變動；然
      罰金刑之最低額因刑法第三十三條第五款之修正，由原先
      經罰金罰鍰提高標準條例提高後之銀圓十元（合新臺幣三
      十元），再提高為新臺幣一千元，自以修正前之規定較輕
      。是就上開本件所涉各法律適用項目綜合比較結果，以修
      法前之規定有利於行為人之情形，應依刑法第二條第一項
      本文之規定，就本件適用裁判時法即刑法及其施行法於九
      十五年七月一日修正施行後之規定。
  (二)原審以被告犯行明確，依法論罪科刑，原非無見；惟查被告
    本件犯罪在九十六年四月二十四日以前，復無中華民國九十
    六年罪犯減刑條例所列不予減刑之情形，應依同條例第二條
    第一項第三款之規定，就所受宣示之有期徒刑、拘役或罰金
    減其刑期二分之一，原審未及審酌，於法仍有未合，是被告
    上訴時原所執否認犯罪之辯詞雖無理由，然原審既有可議之
    處，自然應由本院撤銷改判。
  (三)爰審酌被告並無犯罪前科（參臺灣高等法院被告前案紀錄表
    ），並從事公司人事行政工作，具正當職業，素行良好，學
    歷為高級商業職業學校畢業，此經被告陳明在卷，智識度並
    無明顯不足之情形，其對告訴人所為之不當行為，未能理性
    方式因應，而於上開時地以言語公然辱罵告訴人，使告訴人
    之人格遭受貶抑，減損告訴人之聲譽，其動機固無可訾，然
    行為仍屬可議，惟本件雙方衝突之發生告訴人之一方亦有責
    任，此據告訴人於審理時供陳甚明，並斟酌對告訴人名譽上
    所受損害程度，民事損害賠償部分並已達成和解而由告訴人
    撤回所之刑事附帶民事訴訟（本院九十六年度附民字第二六
    五號），被告犯罪後之態度尚稱良好等一切情狀，量處如主
    文所示之刑，以資儆懲。又易科罰金之標準依修正前第四十
    一條第一項前段及修正前罰金罰鍰提高標準條例第二條之規
    定，係以銀圓一百元、二百元及三百元（即新臺幣三百元、
    六百元及九百元）折算乙日，修法後罰金罰鍰提高標準條例
    第二條刪除，並修正刑法第四十一條第一項前段之折算標準
    為新臺幣一千元、二千元及三千元，則修法後得以罰金易科
    之折算標準既為提高，較之修法前之規定自無有利於行為人
    之情形，應依刑法第二條第一項前段之規定，就本件適用修
    正前刑法第四十一條第一項前段之規定，諭知易科罰金之折
    算標準。又被告本件犯罪在九十六年四月二十四日以前，復
    無中華民國九十六年罪犯減刑條例所列不予減刑之情形，應
    依同條例第二條第一項第三款之規定，就所受宣示之拘役減
    其刑期二分之一。至減刑後易科罰金之折算標準，仍應依原
    宣示之折算標準而無庸另定，併此敘明。
  (四)又被告前未曾受有期徒刑以上刑之宣告，有卷附之臺灣高等
    法院被告全國前案紀錄表乙紙可按，經此偵審程序，當能知
    所警惕而信無再犯之虞，本院認所宣告之刑以暫不執行為適
    當，併依刑法第七十四條第一項第一款諭知緩刑二年，以啟
    自新。
據上論斷，應依刑事訴訟法第四百五十五條之一第一項、第三項
、第三百六十九條第一項、第二百九十九條第一項前段，刑法第
二條第一項前段、第三百零九條第一項、第七十四條第一項第一
款，修正前刑法第四十一條第一項前段，罰金罰鍰提高標準條例
第一條前段，廢止前罰金罰鍰提高標準條例第二條，中華民國九
十六年罪犯減刑條例第二條第一項第三款、第七條第一項、第二
項，判決如主文。
本案經檢察官曾文鐘到庭執行職務。
中　　華　　民　　國　　96　　年　　8 　　月　　7 　　日
                  刑事第十一庭  審判長法　官  侯志融
                                      法　官  張宏節
                                      法　官  楊博欽
法官張宏節於本件評議後辦理留職停薪，不能簽名，由審判長依
刑事訴訟法第五十一條第二項之規定，附記其不能簽名之事由。
                                審判長法　官  侯志融
以上正本證明與原本無異
本件不得上訴
                                      書記官　李慈容
中　　華　　民　　國　　96　　年　　8 　　月　　7 　　日
附錄本案論罪科刑法條全文：
刑法第三百零九條：
  公然侮辱人者，處拘役或三百元以下罰金。
  以強暴犯前項之罪者，處一年以下有期徒刑、拘役或五百元以
  下罰金。
